【裁判字號】    88,家訴,254
【裁判日期】    890128
【裁判案由】    否認子女
【裁判全文】
臺灣板橋地方法院民事判決  八十八年家訴字第二五四號
    原      告  丙○○
                            居.
                            .
                            四.
    被      告  乙○○      住台北縣新莊市○○○路一九六巷十七號二樓
    兼右一人
    法定代理人  甲○○      住.
    訴訟代理人  莊國明律師
右當事人間否認子女事件，本院判決如左：
    主      文
確認被告乙○○非原告與被告甲○○之婚生女。
訴訟費用由被告負擔。
    事    實
甲、原告方面：
  一、聲明：求為判決如主文所示。
  二、陳述：
  （一）原告於民國（下同）七十五年八月一日與本名吳惠女之被告甲○○結婚，惟
        婚後雙方個性不合，漸生嫌隙，七十八年初雙方即行分居，甚少往來。七十
        九年間原告自軍中退役後，夫妻各分西東，不再謀面。嗣原告於八十三年間
        提起離婚之訴獲勝訴判決，並於同年二月二十九日完成離婚戶籍登記，雙方
        婚姻關係宣告結束。
  （二）原告自七十八年間起即不曾再與被告甲○○有過性行為。詎八十八年三月十
        七日原告突接獲鈞院八十八年家訴字第二十二號民事判決，方知被告甲○○
        在與原告婚姻關係存續期間與訴外人郭光明同居，而於八十二年十月六日生
        下一女即被告乙○○。因被告甲○○之受胎係在八十一年底、八十二年初其
        與原告婚姻關係存續中，故被告乙○○仍從原告之姓，其戶籍登記簿上登載
        之生父仍為原告。被告甲○○所提否認子女之訴，因逾民法第一千零六十三
        條第二項所定期間，致遭敗訴判決；惟被告乙○○經國立台灣大學醫學院附
        設醫院鑑定親子血緣關係結果，無法排除被告乙○○與訴外人郭光明之親子
        血緣關係，其或然率達百分之九九．九九九八，有該院親子鑑定報告為憑，
        故被告乙○○確非原告所生。
  （三）原告與被告甲○○自七十九年間起即未再謀面，原告於八十三年間向台灣花
        蓮地方法院訴請裁判離婚時，被告亦均未到場，是原告並不知被告於婚外受
        孕產下被告乙○○，直至八十八年三月十七日收受鈞院前開民事判決後始知
        悉其事。
  （四）按妻之受胎係在婚姻關係存續中者，推定其所生子女為婚生子女，前項推定
        ，如夫妻之一方能證明妻非自夫受胎者，得提起否認子女之訴。但應於知悉
        子女出生之日起一年內為之，民法第一千零六十三條定有明文。原告於八十
        八年三月十七日收受鈞院前開民事判決後，查證於訴外人郭光明，方知被告
        與郭光明婚外生下被告乙○○，顯未逾法定期間，為此提起本件訴訟等語。
乙、被告方面：
  一、聲明：原告之訴駁回。
  二、陳述：原告之主張均為事實。
    理    由
一、原告主張其與被告甲○○（原名吳惠女）於七十五年八月一日結婚，於八十三年
    二月十九日離婚，被告甲○○於八十二年十月六日產下一女即被告乙○○，推算
    其受胎期間雖在與原告之婚姻關係存續中；惟原告自七十八年間起即與被告甲○
    ○分居而未曾再與之發生性行為，被告乙○○係被告甲○○與訴外人郭光明所生
    之事實，均為被告所是認，並據原告提出戶籍謄本二件及國立臺灣大學醫學院附
    設醫院八十八年八月三十一日（八八）校附醫祕字第二○三四三號函暨親子鑑定
    報告影本各一件為證，依上開鑑定分析結果，無法排除乙○○與郭光明之親子血
    緣關係，且其或然率達百分之九九．九九九八，換言之，即可以證實原告並非被
    告乙○○之親生父親，從而自堪信原告主張被告乙○○非原告與被告甲○○所生
    為真實。
二、按妻之受胎係在婚姻關係存續中者，推定其所生子女為婚生子女。前項推定，如
    夫妻之一方能證明妻非自夫受胎者，得提起否認子女之訴，但應於知悉子女出生
    之日起一年內為之，民法第一千零六十三條定有明文。本件被告乙○○雖係八十
    二年十月六日出生，惟迄至八十七年十二月三十日始向戶政機關申報登記，此有
    戶籍謄本之記載可憑；而原告與被告甲○○自七十九間起即未再謀面，原告於八
    十三年間向臺灣花蓮地方法院訴請裁判離婚訴訟時，被告甲○○亦均未到場之事
    實，亦為被告甲○○所是認，復有原告提出之民事判決書影本之記載可憑。從而
    原告主張其迄至八十八年三月十七日收受本院民事判決時始知悉被告乙○○出生
    之事實，尚非無可採。被告乙○○既非被告甲○○自原告受胎所生，原告於八十
    八年三月十七日始知悉被告乙○○出生之事實，其於同年十一月二十三日提起本
    件否認子女之訴，依上開說明，即屬有理由，應予准許。
三、結論：本件原告之訴，為有理由，依民事訴訟法第八十五條第一項，判決如主文
    。
中      華      民      國    八十九    年      一      月    二十八    日
                                    臺灣板橋地方法院家事法庭
~B法      官  許月珍
右為正本係照原本作成
如對本判決上訴須於判決送達後二十日內向本院提出上訴狀
中      華      民      國    八十九    年      一      月    三十一    日
~B法院書記官  吳柏慶


司法院資訊處製作；財團法人民間司法改革基金會備份。
